【裁判字號】    95,台上,2048
【裁判日期】    950914
【裁判案由】    履行分割遺產協議
【裁判全文】
最高法院民事判決            九十五年度台上字第二０四八號
    上  訴  人  戊 ○ ○
                          號1.
    訴訟代理人  吳 義 雄律師
    被 上訴 人  甲○○○
                乙 ○ ○
                丙○○○
                丁○○○
    共      同
    訴訟代理人  李進成律師
上列當事人間請求履行分割遺產協議事件，上訴人對於中華民國
九十三年十月五日台灣高等法院第二審判決（九十二年度家上字
第三九三號），提起上訴，本院判決如下：
    主  文
原判決除假執行部分外廢棄，發回台灣高等法院。
    理  由
本件被上訴人主張：民國八十五年三月二十六日，兩造及第一審
共同被告張順和、張章憲、張春枝、張春成等四人（被上訴人請
求彼等退還土地贈與稅，已判決被上訴人敗訴確定）就被繼承人
張文合之遺產達成分割協議，並簽訂協議書（下稱系爭協議書）
。而依系爭協議書第六條之約定，被上訴人甲○○○、乙○○、
丁○○○及丙○○○各分配到Ａ棟Ｂ２七號、八號、九號、十號
車位（下稱系爭車位），詎料上訴人拒絕移轉系爭車位相對應之
建號九五一九號、門牌為台北縣中和市○○路三五八號等公共設
施建物（下稱九五一九號建物）所有權應有部分予伊等，並於八
十八年四月二十九日將此等應有部分移轉登記予訴外人張志仁，
致給付不能等情，爰依債務不履行之損害賠償請求權，求為命上
訴人給付乙○○、丙○○○、丁○○○各新臺幣（下同）八十萬
元及甲○○○七十萬元，暨均自起訴狀繕本送達翌日起算付法定
遲延利息之判決（其餘未繫屬本院部分，不予贅述）。
上訴人則以：系爭協議書第六條係就車位分配為約定，不生移轉
系爭車位相對應之九五一九號建物所有權應有部分之問題，且系
爭車位無獨立產權，依法亦僅能按分管協議交由某一戶或某些住
戶使用，是伊並無移轉上開應有部分予被上訴人之義務，而被上
訴人依系爭協議書第六條之約定所分得之系爭車位，既於八十五
年五月間由渠等占用，自無給付不能損害賠償之可言。況被上訴
人就系爭車位之市價八十萬元或七十萬元，迄未舉證以實其說等
語，資為抗辯。
原審將第一審就上開部分所為上訴人勝訴之判決廢棄，改判命其
給付如被上訴人前揭訴之聲明，係以：兩造及第一審共同被告張
順和、張章憲、張春枝、張春成等四人於八十五年三月二十六日
簽訂系爭協議書，其中第六條約定由被上訴人甲○○○、乙○○
、丁○○○及丙○○○依序取得Ａ棟Ｂ２七號、八號、九號、十
號車位，而此等車位相對應之九五一九號建物所有權應有部分，
上訴人嗣後移轉登記予訴外人張志仁等情，有系爭協議書及建物
登記謄本可稽，並為兩造所不爭執，自屬真實。而系爭協議書第
六條雖未載明上訴人應將系爭車位相對應之九五一九號建物所有
權應有部分，移轉登記予被上訴人，但由證人即製作系爭協議書
之代書陳碧蓮所為之證言，以及上訴人將九五一九號建物所有權
應有部分十萬分之七五四、十萬分之六四八，分別移轉登記予張
春成、張章憲等情以觀，上訴人除交付車位予張春成及張章憲外
，既將該二車位相對應之九五一九號建物所有權應有部分，移轉
登記予張春成等二人，則同屬系爭協議書當事人之被上訴人，就
渠等分得之系爭車位自應包括所有權在內。倘被上訴人對於系爭
車位僅有使用權，上訴人理應於系爭協議書為權利之保留或將之
告知陳碧蓮，惟其並未保留權利及告知，尚難認系爭車位僅就使
用權為分配。上訴人抗辯系爭車位無獨立產權，僅能依分管協議
交付使用云云，要無可採。被上訴人分得之系爭車位，渠等既有
相對應之九五一九號建物所有權應有部分，則上訴人將該等應有
部分移轉登記予張志仁，致其應履行之移轉所有權義務，陷於給
付不能，依民法第二百二十六條第一項之規定，即應負損害賠償
責任。次查與系爭車位同區之車位，訴外人天晟建設股份有限公
司曾以一百十萬元之價格（包括土地及建物）出賣，而被上訴人
縱能使用系爭車位，然自由處分及設定負擔等多項權能均受限制
，且有被所有權人追索之虞，則被上訴人主張乙○○、丁○○○
及丙○○○分得之車位市價為八十萬元，甲○○○分得車位之市
價為七十萬元，足以採取。綜上所述，被上訴人本於給付不能法
則，請求上訴人給付乙○○、丁○○○、丙○○○各八十萬元及
甲○○○七十萬元，暨均自起訴狀繕本送達翌日（九十一年二月
二十六日）起算之法定遲延利息，於法有據，應予准許等詞，為
其判斷之基礎。
惟查被上訴人提出之車位預定買賣契約書記載買賣總價款為一百
十萬元，係土地及建物二者價款之總和（一審卷一八七頁），而
被上訴人自承系爭車位坐落之土地應有部分已移轉登記予渠等（
同上卷九頁），則僅依上開買賣契約書，能否謂系爭車位相對應
之九五一九號建物所有權應有部分之市價應為八十萬元或七十萬
元，即非無疑。況該買賣契約書約定建物價款為四十二萬元，亦
低於八十萬元或七十萬元。乃原審遽行認定被上訴人因上訴人不
能移轉系爭車位相對應之九五一九號建物所有權應有部分所受之
損害，為八十萬元或七十萬元，不免率斷。上訴論旨，指摘原判
決不當，求予廢棄，非無理由。
據上論結，本件上訴為有理由。依民事訴訟法第四百七十七條第
一項、第四百七十八條第二項，判決如主文。
中    華    民    國  九十五  年    九    月   十四   日
                      最高法院民事第六庭
                          審判長法官  許  朝  雄
                                法官  謝  正  勝
                                法官  鄭  玉  山
                                法官  吳  麗  女
                                法官  袁  靜  文
      本件正本證明與原本無異
                                      書  記  官
中    華    民    國  九十五  年    九    月  二十八  日
                                                      v


司法院資訊處製作；財團法人民間司法改革基金會備份。
